臺北高等行政法院判決
　　　　　　　　　　　　　　　　　　 93年度訴字第03572號
　　　　　　　　　　　　　　　.
原　　　告　甲○○
被　　　告　勞工保險局
代　表　人　乙○總經理）住同.
訴訟代理人　丁○○兼送達代收.
　　　　　　丙○○
上列當事人間因勞工保險條例事件，原告不服行政院勞工委員會
中華民國93年10月1日勞訴字第0930040970號訴願決定，提起行
政訴訟。本院判決如下：
    主  文
原告之訴駁回。
訴訟費用由原告負擔。
    事  實
一、事實概要：緣原告以台灣鐵路管理局工務處台北工務段為投
    保單位，加入勞工保險為被保險人。原告以其背部挫傷併第
    4、第5腰椎滑脫致殘，於民國（下同）93年3月23日檢據向
    被告申請職業傷病殘廢給付。經被告審查，以原告殘廢程度
    符合勞工保險條例第53條附表即殘廢給付標準表第55項第12
    等級，乃於93年5月4日以第000000000000號核定通知書（下
    稱系爭處分）核定按該等級發給150日之職業傷病殘廢給付
    。原告不服，向勞工保險監理委員會（下稱勞保監理會）申
    請審議，經審定駁回後，提起訴願，亦遭駁回，遂提起本件
    行政訴訟。
二、兩造聲明：
　(一)原告聲明求為判決：
　　1.訴願決定、審議審定及原處分不利原告部分均撤銷。
　　2.被告應作成核付原告殘廢給付第7等級補發新台幣（下同
　　　）681,717元之行政處分。
　(二)被告聲明求為判決：駁回原告之訴。
三、兩造之主張：
甲、原告主張之理由：
一、原告因於工作中背部挫傷併第4、5腰椎滑落，術後於91年9
    月25日完成固定融合治療，於93年2月27日檢具財團法人國
    泰綜合醫院新竹分院（下稱國泰醫院新竹分院）所開立之殘
    廢診斷書，向被告申請殘廢給付，經被告按殘廢給付標準表
    第55項12等級核付，原告不服，認被告未尊重國泰醫院新竹
    分院醫師之專業判斷，而影響原告權益甚鉅。
二、原告因腰椎術後，除以鋼釘固定外，亦因術後仍有少許脫位
    、變形，而被告僅因看到「變形」2字，就認為原告係符合
    殘廢給付標準表第55項「脊柱遺存畸形」之規定。然原告認
    為被告並未深入了解原告整體身體障害的狀態，明顯遺漏原
    告之殘廢比變形更嚴重，而符合殘廢給付標準表第53項「脊
    柱遺存顯著畸形或顯著運動障害」、或第54項「脊柱遺存運
    動障害」，故被告之核定已違法。
三、殘廢給付標準表脊柱畸形或運動障害系列附註4之(一)「脊柱
    遺存顯著運動障害」，係指喪失生理活動範圍2分之1以上者
    。(二)「脊柱遺存運動障害」，係指喪失生理活動範圍3分之
    1以上者。而原告據國泰醫院新竹分院開立之診斷書記載，
    腰椎屈曲30度、伸展10度、可動範圍40度。此已顯示原告在
    專業醫師之認定，確實符合「脊柱遺存顯著運動障害」規定
    ，喪失生理活動範圍2分之1以上。然而被告卻對此爭點未表
    示任何看法，被告自有義務詳加查證，亦可在必要時，要求
    原告至被告指定之醫院複檢。
四、本案係脊柱脊椎障害問題，被告應作綜合性之審查，但也應
    以事實論斷，雖殘廢診斷書非為被告審查殘廢給付之依據，
    惟被告仍應仔細審酌、力求實證。
乙、被告主張之理由：
一、依殘廢給付標準表脊柱畸形或運動障害項目附註1規定，脊
    柱為保持體位之支柱，其有遺存運動障害、畸形障害或荷重
    障害者，對於勞動能力之喪失程度，不應拘執於脊柱椎骨個
    別之損傷程度作個別判斷，應從脊柱全體機能損傷若干程度
    ，作綜合性之審查。
二、本案經被告將原告殘廢診斷書及Ｘ光片等資料，送請特約專
    科醫師審查，其意見為：「林君腰椎脫位，手術內固定及融
    合治療，術後仍有少許脫位、變形，故符合第55項第12等級
    。」復據勞保監理會特約專科醫師審查意見略以：「依卷附
    Ｘ光片顯示，原告脊椎術後並無滑脫或畸形，第4、第5腰椎
    內固定，對腰椎活動度影響少，其活動度應可在積極復健下
    改善，按殘廢給付標準表第55項第12等級核付已屬從寬認定
    。」
三、依勞工保險條例第56條所規定，僅限於有複檢必要之案件，
    至就個案有無複檢之必要，因其為不確定之法律概念，被告
    自有判斷之餘地，尚難謂被告特約醫師之審查意見與原告殘
    廢診斷書之記載有異即有複檢必要，即如原告所送資料已可
    審定其殘廢程度，被告自毋庸再指定另行複檢，併予敘明。
    理  由
一、按「被保險人因職業傷害或罹患職業病，經治療終止後，如
    身體遺存障害適合殘廢給付標準表規定之項目，並經保險人
    自設或特約醫院診斷為永久殘廢者，依同表規定之殘廢等級
    及給付標準，增給50%，1次請領殘廢補償費。被保險人領取
    職業傷病給付期滿，尚未痊癒，如身體遺存障害，適合殘廢
    給付標準表規定之項目，並經保險人自設或特約醫院診斷為
    永不能復原者，得比照前項規定辦理。」、「殘廢給付依左
    列規定，審核辦理之：一、被保險人身體遺存障害，適合殘
    廢給付標準表之任何一項目時，按各該項目之殘廢等級給與
    之。」勞工保險條例第54條、第55條第1款分別定有明文。
    復依勞工保險條例第53條附表即殘廢給付標準表「脊柱畸形
    或運動障害」系列第53項障害項目「脊柱遺存顯著畸形或顯
    著運動障害者」為第7殘廢等級，按該等級發給440日之殘廢
    給付。同表第54項「脊柱遺存運動障害者」為第9殘廢等級
    ，按該等級發給280日之殘廢給付。同表第55項「脊柱遺存
    畸形者」為第12殘廢等級，按該等級發給100日之殘廢給付
    。又依同表「脊柱畸形或運動障害」系列附註1規定：「脊
    柱為保持體位之支柱，其有遺存運動障害、畸形障害或荷重
    障害者，對於勞動能力之喪失程度，不應拘執於脊柱椎骨個
    別之損傷程度作個別判斷，應從脊柱全體機能損傷若干程度
    ，作綜合性之審查」，另同表附註4規定脊柱運動障害：(一)
    「遺存顯著運動障害」，係指喪失生理運動範圍2分之1以上
    者。(二)「遺存運動障害」係指喪失生理運動範圍3分之1以上
    者。(三)脊柱運動限制不明顯者，不在給付範圍。同表附註5
    規定「脊柱遺存畸形」，係指符合下列情況之一者：(一)著衣
    時由外部不易察見，但脫衣後或由Ｘ光照片可以明顯察知脊
    柱或脊椎之一部，確有因骨折或其他病變引起之明顯變形（
    含缺損）者。(二)經手術切除棘狀突起3個以上者。另按「．
    ．．診斷書之內容，係由醫師依病人病情或依該病人之病歷
    據實填載，而非依病人要求內容出具，至於該診斷書所載之
    病情，是否符合殘障給付標準，係由該殘障給付主管機關逕
    依權責認定。」亦有行政院衛生署89年3月17日衛署醫字第8
    9013119號函釋可資參照。核上開函釋與勞工保險條例規定
    意旨無違，被告辦理相關案件，自得據之適用。
二、查本件原告以背部挫傷併第4、第5腰椎滑脫致殘，於93年3
    月19日檢據向被告申請職業傷病殘廢給付。嗣經被告據原告
    所送國泰醫院新竹分院93年2月27日出具之殘廢診斷書及Ｘ
    光片資料送請被告特約專科醫師審查簽示意見略以︰「林君
    腰椎脫位，手術內固定及融合治療，術後仍有少許脫位、變
    形，故符合第55項第12等級。」此有該審查意見表影本附原
    處分卷可稽。據此，被告以原告殘廢程度符合勞工保險條例
    第53條附表即殘廢給付標準表第55項第12等級，乃核定按該
    等級發給150日之職業傷病殘廢給付。原告不服，復向勞保
    監理會申請審議，亦經將原告之殘廢診斷書及Ｘ光片送請該
    會特約專科醫師簽示意見略以︰「依國泰醫院新竹分院殘廢
    證明『腰椎屈曲30度、伸展10度、可動範圍40度』依所附Ｘ
    光片，其脊椎術後並無滑脫或畸形，第4、5腰椎內固定，對
    腰椎活動度影響少，其活動度應可在積極復健下改善，勞保
    局原核定第55項第12等級已為優厚。」此亦有專科醫師之審
    查意見表影本附原審定卷可稽。據上，本件業經被告及勞保
    監理會之專業醫師審查結果，皆認原告脊椎術後並無滑脫或
    畸形，第4、5腰椎內固定，對腰椎活動度影響少，其活動度
    應可在積極復健下改善，則被告按殘廢給付標準表第55項第
    12等級核付，揆諸首揭規定，依法尚無不合。
三、至原告認被告未尊重國泰醫院新竹分院醫師之專業判斷，影
    響原告權益；又依據醫師開立之診斷書記載，已顯示原告在
    專業醫師之認定，確實符合「脊柱遺存顯著運動障害」規定
    ，喪失生理活動範圍2分之1以上，被告自有義務詳加查證，
    且在必要時，應要求原告至被告指定之醫院複檢云云。惟查
    ：
  (一)按行政程序法第36條及第41條第1項分別規定：「行政機關
    應依職權調查證據，不受當事人主張之拘束，對當事人有利
    及不利事項一律注意。」「行政機關得選定適當之人為鑑定
    。」查被告係勞工保險之保險人，於當事人向其提出勞工保
    險各項給付申請時，被告須開始行政程序，並有上揭依職權
    調查證據之義務，且於遇有醫理上之諸疑義時，得以具有專
    業知識之第三人即專科醫師，於行政程序中陳述關於特別法
    規或經驗定則之意見，而以其陳述，為證據之用。是被告於
    行政程序中將有待進一步調查之案件，請其特約專科醫師陳
    述醫學上之意見，以提供醫理見解，係借助其專業意見，作
    為審核給付之參考，於法尚無不合。復查，被保險人之殘廢
    症狀程度常涉醫學專業判斷，非被告之一般行政人員所能逕
    行認定，故被告於審核保險給付案件時，除以被保險人或受
    益人檢附之資料、診斷書等書面資料予以審核外，如有必要
    ，亦須另外徵詢專科醫師意見或實地派員訪查瞭解實情等，
    此觀勞工保險局組織條例第11條第2項規定，被告得視業務
    需要聘用兼任醫師12人至20人，及勞工保險條例第28條、第
    56條及同條例施行細則第76條規定保險人（即被告）為審核
    保險給付，得調查有關之文件、得另行指定醫院或醫師複檢
    等規定自明，如被告僅能依被保險人所檢附之殘廢診斷書所
    載內容審查，則上開規定將形同具文，亦有損被告審核之權
    限。且依上揭行政院衛生署89年3月17日衛署醫字第8901311
    9號函釋可知，殘廢給付之核付與否，雖以專門醫師診斷證
    明為依據，然審查核定權仍在被告，如其審查無任何違法之
    處，自應予以尊重。
  (二)次查勞工保險條例第53條之附表即勞工保險殘廢給付標準表
    ，其立法之結構原係以「身體障害之狀態」即所遺障害之程
    度為評價且為殘廢等級區分之基準，按脊柱為保持體位之支
　　柱，其有遺存運動障害、畸形障害或荷重障害者，對於勞動
    能力之喪失程度，不應拘執於脊柱椎骨個別之損傷程度作個
    別判斷，應從脊柱全體機能損傷若干程度，作綜合性之審查
    ，是否符合勞工保險殘廢給付標準表「脊柱畸形或運動障害
    」系列規定之給付標準，事涉專業醫理判斷，非僅憑原告片
    面之非專業性主張即可作為認定殘廢等級之相關論據。又殘
    廢診斷書記載之殘廢程度，係出具醫師之個人判斷意見，被
    告就被保險人之殘廢程度，應本於職權範圍內依法認定事實
    ，非全依據出具診斷書醫師之判定，亦非得由申請人主觀認
    定。本件被告依原告所提出之Ｘ光片及殘廢診斷書，參酌特
    約專科醫師之專業意見，經綜合審查後而為終局之核定，乃
    綜合上揭證據以為認定之基準，此並非僅以醫師個人主觀看
    法為斷，亦未置原告主治醫師之專業判斷不顧。
  (三)又依勞工保險條例第56條規定，若保險人於審核殘廢給付，
    認為有複檢之必要時，固得另行指定醫院或醫師複檢，惟本
    件經被告將原告殘廢診斷書及Ｘ光片資料送請被告特約專科
    醫審查後認原告腰椎脫位，手術內固定及融合治療，術後仍
    有少許脫位、變形，故符合第55項第12等級，且歷經兩位專
    業醫師依法判定後一致認原告符合第55項第12等級殘廢給付
    請領之標準，此係專科醫師經由上揭判定標準綜合判斷後之
    認定結果，參酌專科醫師亦有審酌原告殘廢診斷書記載原告
    之肢體障害程度並以其Ｘ光片為判斷依據，其資料應屬齊全
    ，且專業醫師之立場應屬客觀公正。是本院認依卷內資料已
    可審定被保險人之殘廢程度，並無再予另行指定醫師複檢或
    再請其他醫院評斷之必要。
四、綜上所述，原告之主張，並無可採。系爭處分認原告殘廢程
    度符合殘廢給付標準表規定第55項，發給12等級職業傷病殘
    廢給付，認事用法，並無違誤，審議審定及訴願決定予以維
    持，亦無不合，原告訴請如聲明所示，為無理由，應予駁回
    。
據上論結，本件原告之訴為無理由，爰依行政訴訟法第98條第3
項前段，判決如主文。
中　　華　　民　　國　　94　　年　　9　　 月　　8　　 日
                       第一庭審判長法  官　姜素娥
                                   法  官  陳國成
                                   法  官  陳秀
上為正本係照原本作成。
如不服本判決，應於送達後20日內，向本院提出上訴狀並表明上
訴理由，如於本判決宣示後送達前提起上訴者，應於判決送達後
20日內補提上訴理由書（須按他造人數附繕本）。
中　　華　　民　　國　　94　　年　　9　　 月　　8　　 日
 　　  　　　　　　　 　　  　     書記官  呂美玲
